【裁判字號】    89,上訴,609
【裁判日期】    890905
【裁判案由】    誣告
【裁判全文】
臺灣高等法院高雄分院刑事判決                    八十九年度上訴字第六九號
    上  訴  人
    即  被  告  丑○○
    選任辯護人  康進益  律師
                王國論
右上訴人因誣告案件，不服臺灣高雄地方法院八十八年度易字第五四０六號中華民國
八十九年三月十日第一審判決（起訴案號：臺灣高雄地方法院檢察署八十八年度偵字
第二二一四一號），提起上訴，本院判決如左：
    主  文
原判決撤銷。
丑○○意圖他人受刑事處分，向該管公務員誣告，處有期徒刑壹年貳月。
    事  實
一、丑○○與子○○均以駕駛計程車為業，雙方時於高雄市鹽埕區○○○路上排班營
    業，民國八十八年一月十日凌晨四時三十分許，丑○○復駕駛車牌號碼ＹＲ─八
    七五號營業自小客車，與子○○駕駛ＹＬ─五三０號營業自小客車，同至七賢三
    路六十五之一號「甲○ＰＵＢ」前排班，丑○○駕駛車輛並停置於子○○之上述
    車輛的後面。其間丑○○下車，前往ＰＵＢ附近招攬顧客搭車，適遇子○○駕駛
    車輛欲行繞出，惟其車輛前面已遭他人自用小客車擋住，後面復有丑○○停置的
    車輛，子○○乃下車逕將丑○○停置車輛往後推，以便於其車輛繞出，丑○○見
    狀，即指摘子○○不該擅自推動其停置之車輛，二人當場發生口角，致丑○○心
    生不滿。遂基於意圖他人受刑事處分之犯意，明知當時子○○並無擅自開啟其上
    開車輛車門，入車內竊取一只霹靂包（內據稱放有新台幣一千元、中油油票一千
    元及行車執照等物）財物，亦無防護贓物，而手持鐵器脅迫顧某，致使其不敢前
    進之準強盜行為，竟於當日上午五時三十分許，前往高雄市政府警察局鹽埕分局
    七賢路派出所，捏造前揭準強盜事實，向該管公務員誣告子○○涉嫌準強盜。
二、案經子○○訴請台灣高雄地方法院檢署檢察官暨自動檢舉偵查起訴。
    理  由
一、訊據被告丑○○固坦承於右揭時間，與告訴人子○○同在該處排班，而其駕駛之
    車輛係緊接於告訴人駕駛車輛之後方，並於上時、地，前往七賢路派出所告訴子
    ○○強盜等情不諱，惟否認有何誣告犯行，辯稱：當時，告訴人確實有撬開伊駕
    駛車輛之車門，入車內竊取財物，與其距離約二、三公尺，並持一把長約五十公
    分長鐵器，不准伊靠近，伊始向派出所申報告訴人強盜云云。經查：
(一)、被告與告訴人同在上址排班，因告訴人車輛欲繞行外出，而將被告緊停在後之車
    輛推移，致雙方發生爭執，招致被告不滿，遂於右揭時、地，前往七賢路派出所
    ，向該管公務員誣告告訴人強盜等情，迭據告訴人於該被訴強盜案警、偵中指述
    ：「：：：，我跟丑○○因排班問題起口角，互相以言語辱，並沒有顧所指持
    鐵器恐嚇他，並撬開他計程車車門，入內強盜財物這些事」、「我是排在丑○○
    ＹＲ－八七五號計程車前，並不是擋住他」、「我沒有強盜丑○○財物，當時現
    場還有三、四個計程車司機在那裡排班等候可以證明」、「我沒有進入丑○○所
    駕駛ＹＲ－八七五車內，及竊取他之財物，更沒有恐嚇他」、「我沒有鐵器，更
    沒有打他」（參見強盜案警卷第二頁至第五頁）；「沒有，我只是推他的車子」
    、「因為有車子擋我的車，他出來，二個人就起口角，他從距離車子約一部車的
    距離，當時有四、五個人在場」（見強盜案偵卷第二十三頁背面）等語；暨於原
    審法院審理中指述：「當時，我開計程車，被告也開計程車，我計程車開在他計
    程車前面，因為當時我前面有自用車，我無法前進，我推動被告車輛，被告出來
    ，被告三字經，說我為何推動其車輛，之後，我們二人發生口角，最後被告將
    車子開走」、「（當時有持鐵器，要被告不要靠近？）沒有」、「（當時有持鐵
    器撬開被告車門，入內取得霹靂包？）沒有」（見原審法院卷第十五頁筆錄）等
    情綦詳，核與證人丁○○、戊○○及乙○○於該強盜案分別證述：「當時我們在
    排班，子○○的車子停在告訴人（丑○○）車前面，因被告（子○○）車前有一
    小客車，他將告訴人的車往後推一點，以便出來」、「：：：，結果告訴人在騎
    樓見他的車子有動，就出來，問被告為何推他的車，如有車內有遺失那怎麼辦，
    子○○聽了就不高興，結果二人就起爭執，告訴人就往警局報案」、「（當時子
    ○○有打開告訴人的車門？）沒有」、「（子○○手上有拿東西？）沒有」、「
    （二人爭執時，現場有幾人在場？）連他們二部，共有五部車」（見強盜偵卷第
    二十六頁背面及第二十七頁丁○○筆錄）等語；「子○○的車子前有一小客車，
    告訴人的車在被告後面，他要出去，從告訴人車前將車子往後推一點，以便出去
    」、「當時告訴人出來就，被告為何推他的車，：：：，當時告訴人的車子有
    上鎖，窗戶也關上，他二人為此即起口角，告訴人即開車去報案」、「（被告手
    上有拿何物？）沒有」、「計程車排班的車，連告訴人二造外，有五、六部車子
    」（見同上偵卷第二十七頁背面及第二十八頁）等詞；「（被告手上有拿東西？
    ）沒有」、「被告在推車時，告訴人從餐廳跑出來」、「（被告有開告訴人的
    車門？）沒有」、「：：告訴人二人在車旁起口角，子○○根本沒有靠近車門」
    （見同上偵卷第二十八頁背面）等情。暨於原審法院審理中證述：「事情很簡單
    ，當時沒有什麼事，被告（丑○○）下車找看有無人要搭車，他車子擋住別人車
    子，告訴人（子○○）計程車排在被告計程車前面，告訴人將被告車子推後面一
    點，因排班裡面是劃格內，被告跑出來問告訴人為推他車，是否要當小偷，告訴
    人生氣便大聲爭執，被告說你再大聲，便叫警察來」、「（當時告訴人有進入被
    告車內取出東西，因遭被告阻止，以鐵器攻擊被告？）沒有」、「還有這些計程
    車司機乙○○、戊○○：：」（見原審法院卷第二十八頁筆錄）等語；「那時我
    只見他們二人在吵架，被告後來開車去派出所報案」、「（為何爭吵？）為了告
    訴人推被告車子」、「（發生爭吵時，告訴人有進入被告車內取出霹靂包，因遭
    被告阻止，告訴人以鐵器攻擊被告？）沒有，被告後來就去派出所報案」、「被
    告亂誣告人」（見原審法院同上戊○○筆錄）等詞；「我有在場，有見他們二人
    在爭吵，當時被告及告訴人為了車在爭吵」、「我見到告訴人將被告車子往後推
    一點，被告見狀，二人便爭吵」、「（發生爭吵時，告訴人有進入被告車內取出
    霹靂包，因遭被告阻止，告訴人以鐵器攻擊被告？）沒有此事」、「被告去警局
    亂說話，警員叫他不要亂講話」（見原審法院同上乙○○筆錄）等情相符；另證
    人丁○○、戊○○、乙○○於本院調查中所述情節亦同（見本院卷第五十四至五
    十八頁）。此外，參以被告於強盜案警、偵訊中及原審法院審理亦坦承：「：：
    ：，當時現場有三、四個在該處排班的計程車目睹整個犯案經過」（見強盜案警
    卷第九頁）等語；「我從所出來，就看到被告移動我的車子，：：：」、「排
    班原來只有我一部車，後來他（子○○）也來排班，現場共有四部車子」（見強
    盜偵卷第十七頁背面及第十八頁）等詞；「當時告訴人（子○○）有推我車子：
    ：」（見原審法院八十九年一月七日審判筆錄）等情，其並不否認案發當時現場
    有三、四個排班的計程車司機；是告訴人與被告均在該處排班營業，當時又有其
    他計程車司機在該處排班，衡情，告訴人應不可能於排班時，公然撬開被告車門
    入車內竊取財物，足見被告所辯，核與常情悖離甚遠，難予採信，益徵告訴人及
    丁○○等證人指、證述，堪可採信。
(二)、又參酌被告於強盜案之警訊時，分別於八十八年一月十日上午五時三十分及中午
    十二時四十分許，前往七賢路派出所及鹽埕分局刑事組制作筆錄時，其中關於告
    訴人於案發時，究係如何竊盜或準強盜等情？先是指稱：「在我發現車內失竊財
    物之幾分鐘前，我親眼目睹竊嫌子○○從我右前車門進入後，約十分鐘左右，再
    從該車門出來，手裡拿著一包東西出來，我上前欲阻止，但該人手拿鐵器約五十
    公分長，並惡言相向，致使我不敢向前制止」（見強盜案警卷第六頁背面）等語
    ，其係指述告訴人係先進入伊所有車輛內竊取財物，並從車出來後，因伊欲前去
    阻止，告訴人始持鐵器惡言相向乙節；繼則指稱：「：：：，我從七賢三路六五
    之一號甲○ＰＵＢ上小號出來時，我看到子○○正用雙手從我計程車車頭部份將
    我計程車往後推，我見到這種情況上前欲阻止子○○。子○○便以言詞恐嚇我，
    並至其所有之ＹＬ─五三０號計程車上拿出一枝長約五十公分的鐵器繼續對著我
    大叫，並揚言要我不得在該處搭乘客，：：：，我因害怕，呆立在該處，子○○
    便以該鐵器將我計程車右前門撬開，進入我的車內搜括我放置於車內的一個霹靂
    包：：」（見同上警卷第八頁背面）等情，則係指述告訴人先予言詞恐嚇後，並
    自所有計程車上拿出鐵器後，持該鐵器將伊計程車右前門撬開，進入車內搜括伊
    放置於車內的一個霹靂包，核與之前指述之情節，適為相反。而按被告警訊中制
    作二份筆錄時間，相距不過數小時，竟對此明顯之犯罪過程為前後不同之陳述，
    益徵被告所為上開告訴，係屬虛構無訛。
(三)、又依被告所述，告訴人係持長約五十公分、寬約二公分之鐵器撬開其右前車門門
    鎖（見本院卷第一一七頁）；惟依卷附之被告車輛相片（見強盜案偵卷第三十四
    頁），被告車門鎖之鑰匙孔係細長型，告訴人能否以寬約二公分之鐵器伸入車門
    鑰匙孔撬開門鎖，已非無疑。又證人即受理被告報案（被告指訴告訴人強盜案件
    ）之警員己○○在本院則證稱：「依我看右前乘客座車門的鑰匙的鑰匙孔有被撬
    開的痕跡，但不是撬得很厲害，不知道是之前還是那時被破壞」（見本院卷第三
    十九頁），是如告訴人強力以上述鐵器撬開門鎖，該車門理應受到嚴重破壞，惟
    除己○○之證述外，依卷附之被告車輛相片，其車門鎖確未受嚴重破壞，顯見被
    告之辯解與事實不符。此外，被告告訴子○○強盜罪嫌部分，業經台灣高雄地方
    法院檢察署檢察官偵查後，認被告指述不實，乃對告訴人為不起訴處分乙節，亦
    有該署八十八年度偵字第三三三二號不起訴處分書存於該卷可稽，猶見被告虛構
    情節，誣指告訴人強盜甚明。綜上，被告明知告訴人未涉及強盜罪嫌，仍意圖告
    訴人受刑事處分，向該管公務員誣告事證明確，犯行洵堪認定。
(四)、至於聲請本院向高雄市政府警察局鹽埕分局函查：被告指述告訴人強盜案件，該
    分局是否有對被告之車輛採取指紋一事，業經該分局以並未採證見覆，此有該分
    局於八十九年七月十八日以高市警鹽分刑字第０六一三一號函可參（見本院卷第
    一一一頁）。另其聲請傳訊證人甲○、辛○、癸○○、庚○○、壬○、丙○○等
    人，則因或未能送達傳票，或經傳喚而未到庭，且本件依上述證據已足以認定被
    告有罪，爰不再予傳訊。
三、核被告所為係犯刑法第一百六十九條第一項誣告罪。本件於起訴書事實欄已記載
    被告明知告訴人未涉及強盜罪嫌，仍意圖告訴人受刑事處分，而向該管公務員誣
    告，惟於所犯法條欄則引用刑法第一百七十一條第一項，尚有未洽，起訴法條應
    予變更。
四、原審予以論罪科刑，固非無見，惟本件公訴人所引法條顯有未洽，其起訴法條應
    予變更，惟原判決則認為屬公訴人誤引所致，而未變更起訴法條，尚有未洽；被
    告上訴意旨否認犯罪，雖無理由，惟原判決既有可議之處，應由本院撤銷改判。
    爰審酌被告僅因細故，致與告訴人發生口角，竟心生不滿，明知告訴人並未涉犯
    竊盜或準強盜罪嫌，而虛構上開事實，向公務員誣告告訴人犯準強盜罪，惡生重
    大，犯後飾詞卸責，毫無悔意，並導致告訴人因而遭受警察及偵查機關追訴準強
    盜罪嫌，所生精神及名譽損害非輕，暨念其並無犯罪前科紀錄，有台灣高雄地方
    法院檢察署刑案資料查註紀錄表及台灣高等法院被告全國前案紀錄表在卷可按等
    一切情狀，量處如主文所示之刑。
據上論結，應依刑事訴訟法第三百六十九條第一項前段、第三百六十四條、第二百九
十九條第一項前段、第三百條，刑法第一百六十九條第一項，判決如主文。
本案經檢察官陳國全到庭執行職務。
中    華    民    國     八十九     年       九       月     五         日
    臺灣高等法院高雄分院刑事第七庭
                                  審判長法官  王光照
                                        法官  黃壽燕
                                        法官  黃仁松
右正本證明與原本無異。
如不服本判決，應於判決送達後十日內向本院提出上訴狀，其未述理由者並應於提
出上訴狀後十日內向本院補提理由書（應附繕本)。
                                      書記官  郭蘭蕙
中    華    民    國     八十九     年       九       月     七         日
附錄：本判決論罪科刑法條：
刑法第一百六十九條第一項：
意圖他人受刑事處分，向該管公務人員誣告者，處七年以下有期徒刑。
                                                                        Ｂ


司法院資訊處製作；財團法人民間司法改革基金會備份。
